【裁判字號】    88,簡上,112
【裁判日期】    890529
【裁判案由】    傷害
【裁判全文】
臺灣新竹地方法院刑事判決                        八十八年度簡上字第一一二號
    上  訴  人  臺灣新竹地方法院檢察署檢察官
    上  訴  人
    即  被  告   甲○○
    選任辯護人  張麗玉
右列上訴人因被告傷害案件，不服本院新竹簡易庭，八十八年度竹簡字第一○二號，
中華民國八十八年六月二十九日第一審簡易判決（聲請案號：八十八年度偵字第一四
九號及移送併案審理：八十八年度偵字第三○號），本院管轄第二審合議庭判決如左
：
    主      文
原判決撤銷。
甲○○傷害人之身體，處有期徒刑肆月，如易科罰金以參佰元折算壹日。
    事      實
一、甲○○於民國八十七年十二月五日下午五時三十分許，在新竹市○○街三十號前
    ，因停車之細故與乙○○發生口角，甲○○竟基於傷害之犯意，隨手拾起地上之
    石塊丟向乙○○幸未砸中，惟乙○○旋持手中枴杖反擊甲○○（均經閃躲而未成
    傷），雙方互毆，甲○○復撿拾路旁石塊由正面擊中乙○○左前額上方，嗣甲○○因害怕遭乙○○攻擊，與之爭奪枴杖時，枴杖又擊中乙○○右眼眶。造成乙○○受有左前額部裂傷三公分、右眼眶瘀傷一公分Ｘ二公分之傷害。
二、案經乙○○訴由新竹市警察局第二分局報告台灣新竹地方法院檢察署檢察官聲請
    簡易判決處刑。
    理      由
一、訊據上訴人即被告甲○○對於右揭事實，均坦白承認，核與證人丁○○○、丙○○、郭亞男證稱，有目睹告訴人頭部流血等情相符，復有診斷書二紙附偵查卷足
    參，被告雖辯稱：係因乙○○先拿枴杖毆擊，其係基於防衛之意思始向乙○○丟
    擲石塊，屬正當防衛行為，依法應為不罰，縱有防衛過當亦得減輕其刑云云，經
    查：
（一）上訴人雖以右揭情詞置辯，惟按查正當防衛係對於現在不法之侵害防衛自己或
      他人之權利者而言，本案上訴人與某甲口角互毆彼此成傷，不能證明某甲先行
      侵害，自不得主張正當防衛（最高法院十七年上字第六八六號判例參照）。本
      案上訴人甲○○雖主張係因乙○○先持枴杖毆打伊，伊始拾石塊反擊云云，然
      證人丁○○○、丙○○、郭亞男於本院訊問時，均證稱並未親眼目睹雙方互毆
      ，僅見上訴人與告訴人互相爭奪枴杖等語，均不能證明係乙○○先毆打上訴人
      ，況上訴人復未能提出診斷證明書或其他證據以實其說，揆諸首開判例意旨，
      不能證明係告訴人先行侵害，上訴人自不得主張正當防衛，合先敘明。
（二）告訴人乙○○雖指稱：被告即上訴人甲○○係於距離其住處二百公尺處，無故
      持石塊自後突襲其頭部，並繼續追打至其家門口，並揚言「我就要打死他（即
      告訴人）」，幸經鄰人丁○○○等人阻止，始倖免於難等語；然按告訴人之告
      訴，係以使被告受刑事追訴為目的，是其陳述是否與事實相符，仍應調查其他
      證據以資認定，最高法院五十二年台上字第一三○○號著有判例足供參照。查
      告訴人於警訊時陳稱：「（被告）用二塊石頭敲打我的頭部」、「我左上方頭
      部有不規則裂縫」（偵查卷第五頁反面）、檢察官偵查中指稱：「他（即被告
      ）一直追打我，起先是拿磨石子工具打我」（同上卷第十三頁反面）、於偵查
      中提出之補充狀又改稱：「突然有人自背後突襲，併用大石頭突襲本人頭頂」
      、於原審八十八年三月十八日陳報狀指稱：「甲○○係拾起石頭往告訴頭顱後
      猛擊數次」云云，所述情節均不相符，本有瑕疵；且告訴人所提呈之台灣省立
      新竹醫院新醫診字第一六九一○號診斷證明書上，病名欄內明載「左前額頭
      部裂傷三公分右眼眶瘀傷一Ｘ二公分」、醫師囑言欄內載明：「於八十七年
      十二月五日（即案發日）急診縫合」等字樣，是於案發當日，告訴人並無頭部
      後面受傷之情形，另本院審理時除當庭勘驗告訴人傷口，確在頭部左上方有縫
      三針，且為告訴人所指明，是若上訴人係自後突襲告訴人，告訴人之傷口理應
      在後，斷無在前額頭部之可能，告訴人之指述顯有瑕疵。另證人丁○○○、丙○○、郭亞男於本庭均結證，僅看見被告及告訴人各抓枴杖一邊，並無目睹毆
      打過程等語，已如前述，是被告與告訴人確有互相爭奪枴杖之行為無疑，告訴
      人雖已年邁然尚能與被告爭奪枴杖，足見其氣力與被告相當，應無任由被告追
      打之可能；況告訴人長年仰賴枴杖行動不便，益無遭被告追打時，尚能逃約二
      百公尺距離之可能，顯見告訴人所指遭被告追打等詞，亦不符常理；佐以其右
      開診斷書之傷勢不多等情觀之，益臻被告於丟擲石塊時，告訴人非但並非僅俟
      打，甚且確有反擊被告，且其右眼眶瘀傷之傷勢僅一Ｘ二公分，顯非遭被告徒
      手毆擊所致，應係互相爭奪枴杖時碰撞而造成，堪以認定。
（二）告訴人另指稱，被告確有殺人之犯意，且證人丁○○○、郭亞男均指稱，有聽
      聞被告揚言將枴杖奪下後打死告訴人等語。惟查，告訴人受傷之部位如前診斷
      書之記載係「左前額頭裂傷三公分、右眼眶瘀傷一Ｘ二公分」，頭部雖為致命
      部位，但受傷尚輕，不足以致命，且依當時之情勢觀之，被告僅以石塊丟擲告
      訴人，果被告有殺人之犯意，案發當時被告何以未取任何工具為之？而僅撿拾
      隨手可得之石頭丟擲？佐以告訴人年逾七旬（十年一月一日出生），被告正當
      壯年，被告若有殺人之犯意，自可以其他適當之方式殺害告訴人，自無與告訴
      人爭奪枴杖之必要，是被告尚無殺人之犯意無疑，被告與告訴人搶奪枴杖時縱
      口出上開言詞，亦應係一時氣憤所為至明。另扣案之石頭二塊雖甚為粗大尖銳
      ，然告訴人於本院訊問時亦陳稱不確認被告所持者是否為該二石塊等語，是亦
      不得依此而為不利於被告之認定，附此敘明。
綜上可知，本件事證已明，上訴人即被告甲○○傷害犯行，應堪認定。
二、核上訴人即被告甲○○所為，係犯刑法第二百七十七條第一項傷害罪。原審對上
    訴人即被告甲○○論罪科刑，雖非無見，惟查上訴人即被告甲○○並無持石塊自
    後丟擲告訴人之行為，已如前述，且被告所為之上述傷害犯行，係基於同一犯罪
    目的，接續為之，原審竟以被告甲○○拾起石頭朝周運屏（乙○○之誤）之頭顱
    後面敲打一下，並認被告係基於傷害之概括犯意而為，均有未洽，上訴人即被告
    甲○○上訴意旨仍主張正當防衛，指摘原判決不當，檢察官上訴意旨徒以告訴人
    之請求即認被告涉有殺人之犯意，固均無足取，然原判決就此部分既有前上開可
    議之處，自屬無可維持，此部分應予撤銷改判。爰審酌上訴人即被告甲○○係因
    與告訴人口角，始與告訴人互毆，並審酌告訴人所受之傷害，尚未與告訴人達成
    和解，及其犯罪後坦認犯行並當庭向告訴人道歉，態度良好等一切情狀，量處如
    主文所示之刑，並諭知易科罰金之折算標準。
據上論斷，應依刑事訴訟法第四百五十五條之一第三項、第三百六十九條第一項前段
、第三百六十四條、第二百九十九條第一項前段，刑法第二百七十七條第一項、第四
十一條，罰金罰鍰提高標準條例第一條前段、第二條，判決如主文。
本案經檢察官黃仁宏到庭執行職務。
中      華      民      國    八十九    年      五      月    二十九    日
       臺灣新竹地方法院刑事第一庭
                                           審 判 長 法 官  賴淑敏
                                                    法 官  謝慧敏
                                                    法 官  滕治平
不得上訴。
右正本證明與原本無異。
                                                   書記官  彭玟源
中      華      民      國    八十九    年      五      月    二十九    日
附錄論罪科刑法條：刑法第二百七十七條第一項。
傷害人之身體健康者，處三年以下有期徒刑、拘役或一千元以下罰金。


司法院資訊處製作；財團法人民間司法改革基金會備份。
